最高法院民事判決　　　　　　　　　　　　　　　八十六年度台上字第二○一八號
　　上 訴 人　乙○○
　　被上訴人　甲○○
右當事人間請求損害賠償事件，上訴人對於中華民國八十五年六月十日台灣高等法院
第二審更審判決（八十四年度上更(二)字第四二○號），提起上訴，本院判決如左：
    主  文
原判決關於命上訴人給付及該訴訟費用部分廢棄，發回台灣高等法院。
    理  由
本件被上訴人主張：伊於民國七十八年十一月間，委任上訴人及第一審共同被告林清
源辦理伊對訴外人曾子龍之本票裁定強制執行，嗣又介紹上訴人辦理曾子龍對訴外人
中連汽車貨運股份有限公司（下稱中連公司）有關車禍請求損害賠償事件。迨至七十
九年間上開本票強制執行事件，伊之本票債權額新台幣（下同）二百十萬元本息，經
台灣板橋地方法院（下稱板橋地院）以七十九年度民執木字第九九○號執行結果，僅
受償本金三十萬三千七百七十七元及自七十七年十二月三十日起至七十九年六月十四
日止之利息十八萬二千六百十三元，其餘未受償之本息由板橋地院核發債權憑證。旋
伊即於同年七月五日將該債權憑證交與上訴人，委託其就上開曾子龍對中連公司之損
害賠償債權為強制執行。詎上訴人於八十年間法院判決中連公司應賠償曾子龍五百四
十三萬五千四百十四元本息得為執行後，為圖獲取其與曾某約定該賠償額半數之酬金
，竟違背伊委任其辦理強制執行之任務，未提出伊所交付之上開債權憑證，聲請對曾
子龍再為強制執行，致曾子龍獲得中連公司全額賠償（上訴人得半數之酬金），而伊
原得獲償之一百七十九萬六千二百二十三元本息卻未能全額受償，伊所受損失自應由
上訴人賠償等情，爰依侵權行為及債務不履行之法律關係，求為命上訴人給付伊一百
七十九萬六千二百二十三元及自七十九年六月十四日起至清償日止按年息百分之六加
計利息之判決（被上訴人上開請求經第一審判決其敗訴，被上訴人僅就其中一百七十
九萬六千元本息部分聲明上訴，原審於更審前判命上訴人給付被上訴人一百五十四萬
六千二百二十三元及自七十九年六月十五日起按年息百分之六計息，駁回被上訴人其
餘之上訴，被上訴人該敗訴部分已確定；又被上訴人另請求第一審共同被告林清源連
帶給付部分，經原審於第一次更審時判決其敗訴，被上訴人亦未聲明上訴而告確定）
。
上訴人則以：被上訴人係將上述債權憑證交付翁郁君保管，並無委任伊憑以辦理對曾
子龍車禍賠償金為強制執行。且被上訴人曾代理曾萬變領取現金二百四十萬元之車禍
保險金，領取後即如數交予曾萬變，足見被上訴人自始至終無意就曾子龍車禍賠償金
為強制執行。又被上訴人已立切結書對曾子龍免除債務，並無債權可被侵害，焉得向
伊請求賠償等語，資為抗辯。
原審就被上訴人請求給付一百五十四萬六千元及自七十九年六月十五日起至清償日止
按年息百分之六計息部分，將第一審所為被上訴人敗訴之判決廢棄，改判如其聲明，
無非以：查被上訴人前對曾子龍在雅敦紙品股份有限公司（下稱雅敦公司）之股權為
強制執行時，係委任上訴人代為辦理，上訴人除交由其職員代撰強制執行聲請狀外，
尚代被上訴人向台北市政府對查詢雅敦公司登記資料，並囑其職員翁郁君陪同被上訴
人至法院辦理強制執行事宜，被上訴人嗣將執行法院發給之債權憑證交予翁郁君等情
，為上訴人所不爭，並有台北市政府建設局簡復表及送達回證足稽，復經證人翁郁君
證明屬實，參以委任契約之成立不以書面為必要，翁郁君又曾證稱：「被上訴人有打
電話來問曾子龍案情，有一次提到要強制執行的事，是說等曾子龍的案子結束要強制
執行，有委託我們」等語觀之，足見被上訴人交付債權憑證旨在委託上訴人代辦強制
執行。且被上訴人確將債權憑證交付上訴人，委託其代辦強制執行之事實，業據證人
曾萬變結證無訛，並經曾萬變於上訴人另案被訴背信案件中一再證稱，被上訴人確有
將債權憑證交給上訴人，要求對曾子龍因車禍所得之賠償金中扣除等語，益證上訴人
受委任之範圍應包括再對曾子龍為強制執行。否則上訴人於被上訴人要求賠償時，何
須給付被上訴人二十五萬元﹖次查曾子龍對中連公司之損害賠償訴訟於八十年五月二
十七日經原審另案判決中連公司應給付曾子龍五百四十三萬五千四百十四元及自七十
九年七月一日起至清償日止，按年息百分之五計算利息。上訴人旋轉請莊乾城律師於
八十年六月二十五日代理聲請對中連公司之財產為假執行，並由上訴人為複代理人，
於同年七月二日查封執行中連公司之銀行帳款，而獲全額清償。苟上訴人依被上訴人
之委任所指示，於上開損害賠償事件判決後為被上訴人聲請就曾子龍之債權為強制執
行，被上訴人當可獨得其債權憑證所載一百七十九萬六千二百二十三元及自七十九年
六月十五日起至清償日止，按年息百分之六計算利息之全部債權之清償。乃上訴人違
背其受委任之任務，故意不告知被上訴人有關曾子龍損害賠償事件之進行情形，復未
為被上訴人聲請強制執行，致該五百餘萬元之賠償金，由上訴人藉酬金名義取去半數
，其餘任由曾子龍之父曾萬變代理曾子龍領回。且曾子龍已因車禍變成植物人終生殘
廢，無謀生能力，尚須靠政府補助生活，無清償能力，其所領取之賠償金及保險金，
已因醫藥費、生活費及其他費用而花費殆盡。被上訴人已無從就曾子龍之財產再為強
制執行，其債權已因上訴人之背信行為而不能獲償，因而發生損害，自應由上訴人負
損害賠償責任。又被上訴人雖曾出具切結書載明：「茲甲○○從八十一年四月二十一
日起對曾子龍的債權不再向曾子龍索還，擬向東方聯合律師事務所乙○○爭取其背信
所衍生的損害賠償，謹此」等語，但該內容乃在陳明不再向曾子龍求償，改向上訴人
求償，避免被上訴人雙重獲利，尚非因此免除對曾子龍之債務，是上訴人以被上訴人
書立該切結書即謂被上訴人並無權利受侵害云云，自非足採。從而，被上訴人本於侵
權行為及債務不履行之法律關係，請求上訴人給付一百五十四萬六千元及自七十九年
六月十五日起至清償日止，按年息百分之六計算之利息，洵屬正當，應予准許等詞，
為其判斷之基礎。
惟查被上訴人所書立之上開切結書首末二句，原審一方面認定該切結書乃在陳明不再
向曾子龍求償，改向上訴人求償，卻又謂尚非因此而免除曾子龍之債務。一稱：「不
再求償」，一曰：「非免除債務」，不無前後矛盾，究竟該切結書之真意，係「永」
不再向曾子龍求償，抑指「暫」不向曾子龍求償，改向上訴人求償，即有待澄清。次
按損害賠償請求權，以實際受有損害為成立要件。本件原審既認定被上訴人之債務人
曾子龍對中連公司五百四十三萬五千四百十四元本息賠償金債權，已獲全額受償，由
上訴人取去半數酬金，餘由曾子龍之父曾萬變代理曾子龍領用，且上訴人於原審復抗
辯稱：「伊曾親自代理曾萬變領取現金二百四十餘萬元之車禍保險金，如數代領再轉
交曾萬變」等語（原審上字卷一六六頁反面），苟上訴人所言屬實，則被上訴人之債
務人曾子龍受領之車禍賠償金及保險金可達四百餘萬元，超出被上訴人系爭債權二倍
以上，乃原審未進一步查明被上訴人對曾子龍之債權得否實現，遽推定曾子龍終生殘
廢，無謀生能力，無清償能力，所領之賠償金及保險金已因醫藥費、生活費而花費殆
盡，無從對曾子龍財產為強制執行，而未說明其所憑之依據，即為上訴人敗訴之判決
，亦有可議。又上訴人於原審曾抗辯稱：「律師事務所不可能免費提供服務，假設被
上訴人所主張之委任侵權行為屬實……被上訴人尚欠伊『服務費』（假設服務費是三
十萬元）」、「假設被上訴人所虛構屬實，該二十五萬元屬損害賠償性質，被上訴人
向伊請求之一百七十九萬六千元，扣除『三十萬元之服務費』及已支付之二十五萬元
，只剩下一百二十四萬六千元……」各等語（見同上卷一五四頁正反兩面）。原審對
於上訴人此項重要之攻擊方法，恝置不論，未於判決理由項下說明其取捨意見，遽為
上訴人全部不利之論斷，尤有判決不備理由之違法。上訴論旨指摘原判決不當，求予
廢棄，難謂無理由。
據上論結，本件上訴為有理由，依民事訴訟法第四百七十七條第一項、第四百七十八
條第一項，判決如主文。
中      華      民      國    八十六    年     六       月     二十六   日
                              最高法院民事第五庭
                                  審判長法官  張  福  安
                                        法官  蘇  茂  秋
                                        法官  蘇  達  志
                                        法官  顏  南  全
                                        法官  葉  賽  鶯
      右正本證明與原本無異
                                              書  記  官
中      華      民      國    八十六    年     七       月      八      日
〔注意事項〕
<民法,1544,,民法第一千五百四十四條>
